臺灣士林地方法院民事判決
110年度訴字第911號
原      告  睿敏實業有限公司
法定代理人  鄧宜菁  
被      告  萬科地產開發股份有限公司
            廣元開發建設股份有限公司
共      同
法定代理人  高全祿  
上列當事人間請求確認信託受益權存在事件，本院於民國110年1
2月6日言詞辯論終結，判決如下：
    主  文
確認原告於臺灣士林地方法院ㄧ○九年度司執字第五九八四五號強
制執行程序以民國一一○年四月二十六日士院擎ㄧ○九司執慎五九
八四五字第一一○四○○九八一九號函禁止被告萬科地產開發股份
有限公司對被告廣元開發建設股份有限公司如附表一所示信託財
產之信託受益權，於附表二B欄所示之債權範圍內存在。
訴訟費用由被告負擔。  
    事  實  及  理  由
壹、程序部分
    按當事人喪失訴訟能力或法定代理人死亡或其代理權消滅者
    ，訴訟程序在有法定代理人或取得訴訟能力之本人承受其訴
    訟以前當然停止；另承受訴訟人，於得為承受時，應即為承
    受之聲明。民事訴訟法第170條、第175條第1項分別定有明
    文。查本件原告起訴時，被告廣元開發建設股份有限公司(
    下稱被告廣元公司)法定代理人為毛淑珊，嗣審理中於民國1
    10年7月22日變更為高全祿，此有經濟部商工登記公示資料
    附卷可稽，惟高全祿並未具狀聲明承受訴訟，本院爰依民事
    訴訟法第178 條之規定於110年10月8日裁定由高全祿為被告
    廣元公司法定代理人之承受訴訟人續行本件訴訟。
貳、實體部分
一、原告主張：原告對被告萬科地產開發股份有限公司(下稱被
    告萬科公司)分別有新臺幣(下同)33萬6,512元及34萬7,019
    元兩筆債權，前執如附表二A欄所示之債權憑證(下稱系爭債
    權憑證)，向本院對被告萬科公司信託予被告廣元公司如附
    表一所示之不動產(下稱系爭信託財產)聲請強制執行，案列
    本院109年度司執字第59845號強制執行程序(下稱系爭執行
    程序)，本院民事執行處以110年4月26日士院擎109司執慎59
    845字第1104009819號函宜蘭地政事務所就系爭信託財產辦
    理禁止處分登記(下稱系爭禁止處分函)，惟被告廣元公司竟
    依強制執行法第119條第1項規定聲明異議並主張無信託收益
    ，為此依強制執行法第120條第2項規定提起本訴等語，並聲
    明如主文第一項所示。
二、被告則以：本件確實有信託關係，伊對原告之請求不爭執，
    除原告所提系爭債權憑證伊沒有看過外，對於伊出具之票據
    伊都承認等語。
三、本院之判斷：
  ㈠按確認法律關係之訴，非原告有即受確認判決之法律上利益
    者，不得提起之。民事訴訟法第247條第1 項前段定有明文
    。所謂即受確認判決之法律上利益，係指法律關係之存否不
    明確，原告主觀上認其在法律上之地位有不安之狀態存在，
    且此種不安之狀態，能以確認判決將之除去者而言，若縱經
    法院判決確認，亦不能除去其不安之狀態者，即難認有受確
    認判決之法律上利益（最高法院52年台上字第1240號判決先
    例意旨可參）。本件原告主張就被告萬科公司信託予被告廣
    元公司之系爭信託財產有信託受益權存在，既為被告廣元公
    司於強制執行程序中所否認，則被告萬科公司對系爭信託財
    產是否有信託受益權存在，確已影響原告之債權得否獲償，
    原告私法上地位有受侵害之危險，且此等不安之狀態，得以
    確認判決予以排除，原告提起本件確認之訴，自有受確認之
    法律上利益，合先敘明。
　㈡原告主張對被告廣元公司尚有兩筆債權未獲清償，並持系爭
    債權憑證對被告萬科公司聲請強制執行主張被告萬科公司對
    被告廣元公司就系爭信託財產有信託受益權等情，業據原告
    提出與所述相符之系爭債權憑證影本、系爭信託財產之土地
    建物登記謄本、系爭禁止處分函等件為證(見本院卷第18至7
    7頁)，且為被告所不爭執(見本院卷第235頁筆錄)，堪信原
    告之主張為真實。按受託人因信託行為取得之財產權為信託
    財產。受益人因信託之成立而享有信託利益。此觀信託法第
    9條及第17條第1項本文規定自明。查本件系爭信託財產係由
    被告萬科公司為委託人，由被告廣元公司擔任受託人登記為
    系爭信託財產之所有權人，從而原告請求確認被告萬科公司
    就系爭信託財產有信託受益權，為有理由。
四、綜上所述，原告請求確認原告於系爭執行程序以系爭禁止處
    分函禁止被告萬科公司對被告廣元公司如附表一所示系爭信
    託財產之信託受益權，於如附表二B欄所示之範圍內存在，
    為有理由，應予准許。
五、本件事證已臻明確，兩造其餘之攻擊或防禦方法，及未經援
    用之證據，經本院斟酌後，認為均不足以影響本判決之結果
    ，自無一一詳予論駁之必要，併此敘明。
六、據上論結，本件原告之訴為有理由，依民事訴訟法第85條第
    1項，判決如主文。　　　
中　　華　　民　　國　　110 　年　　12　　月　　30　  日
                          民事第二庭
                              法  官  辜  漢  忠 
以上正本係照原本作成。
如對本判決上訴，應於判決送達後20日內向本院提出上訴狀，若
委任律師提起上訴者，應一併繳納上訴審裁判費，否則本院得不
命補正逕行駁回上訴。
中　　華　　民　　國　　110 　年　　12　　月　　30　　日
                              書記官  潘  盈  筠
附表一：系爭信託財產
一、土地部分：
土地標示　　　　　　　　　　　　　　　　　　　　　　　　　　　　　　　　          土　　　　　地　　　　　坐　　　　　落　　      地目 面　　  積 （平方公尺） 信託權利範圍  編號 縣　市 鄉　鎮市　區 　段 小段 地　號    　1 宜蘭市  和平段  226　 　　  1212.95　  19681/100000 
二、建物部分：
建物標示　　　　　　　　　　　　　　　　　　　　　　　　　　　　　　　　　        編號 建　號 基地坐落 建物門牌 建築式樣主要建築材料及房屋層數 建　物　面　積（平方公尺）  信託權利範圍      樓　層面　積 附　屬建　物  　1 宜蘭市○○段000○號 宜蘭市○○段000地號 宜蘭市縣○○街000巷0號 鋼筋混凝土造四層 總面積168.52 陽台　22.97雨遮　 12.07 全部 共有部分：和平段806建號，權利範圍：6507/100000        

　2 宜蘭市○○段000○號 宜蘭市○○段000地號 宜蘭市縣○○街000巷0弄0號 鋼筋混凝土造四層 總面積154.25 陽台　22.97雨遮　 10.86 全部 共有部分：和平段806建號，權利範圍：5956/100000        

　3 宜蘭市○○段000○號 宜蘭市○○段000地號 宜蘭市縣○○街000巷0弄0號 鋼筋混凝土造四層 總面積177.38 陽台　22.22 全部 共有部分：和平段806建號，權利範圍：6848/100000        
附表二：　　　　　　　　　　　　
編號 債權憑證及執行名義名稱(A) 執行名義內容及聲請執行金額(B) 1 臺灣士林地方法院110年4月26日士院擎109司執慎字第59845號債權憑證（執行名義：臺灣士林地方法院108年度湖簡字第1729號判決暨確定證明書） 債務人(即被告萬科公司)應給付債權人(即原告)33萬6,512元，及自108年10月16日起至清償日止，按週年利率百分之6計算之利息。 2 臺灣士林地方法院110年5月4日士院擎109司執慎字第59845號債權憑證（執行名義：臺灣士林地方法院108年度司票字第7596號裁定暨確定證明書） 債務人(即被告萬科公司)應給付債權人(即原告)34萬7,019元，及自108年6月25日起至清償日止，按年息百分之6計算之利息。